【裁判字號】    98,訴,14
【裁判日期】    980415
【裁判案由】    違反槍砲彈藥刀械管制條例
【裁判全文】
臺灣士林地方法院刑事判決                98年度訴字第14號
公  訴  人  臺灣士林地方法院檢察署檢察官
被      告  甲○○
選任辯護人  李淑寶律師
上列被告因違反槍砲彈藥刀械管制條例案件，經檢察官提起公訴
（97年度偵字第13412號），本院判決如下：
    主  文
甲○○未經許可，持有空氣槍，累犯，處有期徒刑壹年柒月，併
科罰金新臺幣伍萬元，罰金如易服勞役以新臺幣壹仟元折算壹日
。
扣案之空氣槍壹枝（槍枝管制編號：0000000000）、瓦斯鋼瓶拾
捌瓶、裝填鋼彈用子彈貳拾顆及可供上述長槍發射用之鐵彈壹包
共柒佰參拾貳顆均沒收。
    事  實
一、甲○○曾於民國95年間因犯違反毒品危害防制條例案件，經
    本院以95年度易字第1401號判處有期徒刑6 月確定，甫於96
    年3 月8 日易科罰金執行完畢。猶不知悔改，明知具有殺傷
    力之空氣槍係槍砲彈藥刀械管制條例管制之物品，未經許可
    ，不得無故持有，竟基於持有前揭列管物品之犯意，於97年
    7 月間某日，在不詳處所（起訴書誤為臺北市○○路西門町
    萬年大樓某模型店）向真實年籍姓名不詳之人，以新臺幣18
     ,000 元之價格（起訴書誤為9,000 元），購得具殺傷力空
    氣槍1 枝（槍枝管制編號：0000000000）、供作發射動力之
    瓦斯鋼瓶18瓶、可供上述空氣槍發射用之裝填鋼彈用子彈20
    顆及鐵彈1 包共732 顆（均非屬管制之彈藥）等物品後，將
    上開物品藏在其所經營址設臺北縣汐止市○○路○ 段381 號
    之「上元汽車商行」內，未經許可而持有之。嗣於97年10月
    6 日17時許，為警持本院核發之搜索票在上址查獲，並扣得
    具殺傷力玩具空氣槍1 枝及供前述空氣槍使用之瓦斯鋼瓶18
    瓶、裝填鋼彈用子彈20顆及鐵彈1 包共732 顆，始悉上情。
二、案經基隆市警察局第三分局報請臺灣士林地方法院檢察署檢
    察官偵查起訴。
    理  由
一、訊據被告於偵審中固不否認於前揭時間購入上開扣案物品，
    惟否認有何持有具有殺傷力空氣槍之犯行，辯稱：空氣槍乃
    自合法業者處購得，並不知空氣槍具殺傷力，且係供作趕野
    狗之用，雖曾用之射破汽車玻璃，因汽車玻璃較薄，極易打
    破云云，而其選任辯護人則為被告辯護稱：被告主觀上並無
    認知空氣槍具殺傷力，且空氣槍發射之動能焦耳數亦會因溫
    度等變數而有高低云云，經查：
（一）被告於前揭時間以前開價格購入並持有上開扣案物品而為
      警查獲乙節，業經被告於偵審中供述在卷（見本院98年3
      月25日審理筆錄第10頁），並有本院搜索票、搜索扣押筆
      錄、扣押物品收據、扣押物品目錄表各1 份、現場及扣案
      證物照片數張在卷可稽（見偵查卷第14至22頁），且有上
      開扣案之空氣槍1 枝、瓦斯鋼瓶18瓶、裝填鋼彈用子彈20
      顆及可供上述長槍發射用之鐵彈1 包共732 顆可資佐證，
      堪認無訛。又該扣案之空氣槍、氣體鋼瓶、鋼珠彈匣及鋼
      珠，經送請內政部警政署刑事警察局鑑定結果認為：送鑑
      之空氣槍1 枝（槍枝管制編號：0000000000）係氣體動力
      式槍枝，以小型高壓氣體鋼瓶內氣體為發射動力；送鑑之
      氣體鋼瓶18瓶，認均係小型高壓氣體鋼瓶；送鑑之鋼珠1
      包，認均係金屬彈丸；送鑑之鋼珠彈匣20個，認均係非制
      式金屬彈殼，此有內政部警政署刑事警察局97年11月14日
      刑鑑字第0970154733號槍彈鑑定書1 份暨照片8 張在卷足
      憑（見偵查卷第41-44 頁），而殺傷力的標準為在最具威
      力的適當距離，以彈丸可穿入人體皮肉層之動能為基準，
      查扣案之槍枝，經送內政部警政署刑事警察局檢視，雖塑
      膠槍托斷裂，惟不影響槍枝擊發功能，且實際裝填金屬彈
      丸（直徑為6.0mm 、重量0.88 g ） 試射3 次之結果，測
      得最大發射速度為138 公尺/ 秒，計算其動能為8.3 焦耳
      ，換算其單位面積動能為29焦耳/ 平方公分，亦有該局上
      開槍彈鑑定書在卷可參；觀諸前開鑑定書檢附有關殺傷力
      之相關數據所載：依日本科學警察研究所之研究結果，
      彈丸單位面積動能達20焦耳／平方公分則足以穿入人體皮
      肉層。內政部警政署刑事警察局對活豬作射擊測試結果
      ，彈丸單位面積動能達24焦耳/ 平方公分，則足以穿入豬
      隻皮肉層。由此足認扣案槍枝確具有殺傷力，而為槍砲彈
      藥刀械管制條例第4 條第1 項第1 款所規定之槍砲。
（二）又被告於偵審中均供稱：買空氣槍之用途在「打我工廠附
      近的野狗」、「也有射過報廢車的玻璃，有時會破，有時
      不會破」等語（見偵查卷第35頁）、「我是想要拿來射野
      狗，之前有拿來射玻璃，因為我就拿了直接這樣打」、「
      （槍枝拿來射什麼的玻璃？）汽車玻璃，發財車那種玻璃
      。」（見本院98年3 月25日審理筆錄第12頁）等語，足見
      其購得之空氣長槍既可射破汽車玻璃，衡諸常情，人體皮
      膚豈有不射傷之理，而被告亦明知前揭此情，是顯難認被
      告對於上開空氣長槍已具可穿入人體皮肉層之彈丸單位面
      積動能，有殺傷力乙節並無認識之可能，被告前揭所辯主
      觀上無認識其有殺傷力云云，顯係卸責之詞，不足採信。
（三）辯護人復辯稱空氣槍發射之動能焦耳數亦會因溫度等變數
      而有高低云云，然觀諸槍砲彈藥刀械管制條例就其他可發
      射金屬或子彈具有殺傷力之槍枝加以規範之立法目的，在
      於該等槍枝對他人生命、身體及社會治安、秩序之危害具
      有潛在之危險性，而有加以禁止之必要，是槍枝經實際試
      射結果，倘性能良好並可發射金屬彈丸，且其彈丸單位面
      積動能已達可穿入人體皮肉層者，縱因槍枝本身結構、氣
      體動力大小、彈丸密合度及測量誤差等因素而影響彈丸發
      射之單位面積動能，惟因該等槍枝已然具有傷害他人生命
      、身體及影響社會秩序之高度危險性，自有加以禁止及處
      罰之必要，是難僅以有可能因其他變數影響槍枝發射動能
      焦耳數，逕認該槍枝即不具殺傷力，從而，辯護人前揭所
      辯亦洵無足採。
（四）至於被告雖供陳上開物品乃購自臺北市○○路西門町萬年
      大樓某模型店，惟此業據證人即被告所聲請傳喚該店（即
      弦泰精品店）負責人乙○○到庭結證稱：「（被告有沒有
      跟你買過玩具槍？）沒有。（你們店裡面有沒有販賣這種
      槍？【提示扣案空氣槍】）沒有。（你們店裡面有沒有賣
      氣體鋼瓶？）有。（你們店裡面有沒有賣金屬彈丸？）沒
      有。」、「（你們店裡面有沒有賣這種玩具槍？）沒有，
      我們店裡面賣的都是電動擊發的，就是生存遊戲用的槍枝
      。」（見本院98年3 月25日審理筆錄第4 、5 頁）等語否
      認屬實，復查無其他證據足資證明被告確係購自前揭上址
      ，是無從認定上開物品確係購自檢察官起訴書所載之址，
      當應予更正，附此敘明。
（五）綜上所述，被告上開所辯，要屬事後卸責之詞，不足採信
      ，本件事證明確，被告犯行洵堪認定，應予依法論科。
二、本件扣案之1 枝空氣槍，屬槍砲彈藥刀械管制條例第4 條第
    1 項第1 款所稱之槍砲，被告未經許可而持有，核其所為，
    係犯槍砲彈藥刀械管制條例第8 條第4 項之未經許可，持有
    空氣槍罪。又查被告僅單純持有上開空氣長槍，並未持以另
    犯他罪，無造成實際危害，且其持有槍枝之數量僅1 枝，時
    間甚短，且上開槍枝之塑膠槍托亦已斷裂，不至造成重大危
    害，經審酌上開情節，在客觀上尚足以引起一般之同情，有
    堪資憫恕之處，倘依法判處被告槍砲彈藥刀械管制條例第8
    條第4 項所規定之最低度刑罰猶嫌過重，爰依刑法第59條之
    規定減輕其刑。又被告前因施用毒品案件，經判處有期徒刑
    確定及易科罰金執行完畢等詳情如事實欄所載，有臺灣高等
    法院被告前案紀錄表1 份在卷可按，其係於受有期徒刑之執
    行完畢後，5 年內故意再犯本件有期徒刑以上之罪，為累犯
    ，應依刑法第47條第1 項之規定，加重其刑，並依法先加後
    減之。爰審酌被告持有扣案之空氣槍犯罪情節雖輕，然已對
    不特定大眾之生命、身體安全構成威脅，幸被告未持之另案
    他罪，及其持有槍枝之數量、時間，尚未造成實際危害，及
    其素行、智識程度等一切情狀，量處如主文所示之刑，併科
    罰金部分並諭知易服勞役之折算標準。
三、扣案之空氣槍1 枝，屬違禁物，應依刑法第38條第1 項第1
    款規定宣告沒收。至扣案之瓦斯鋼瓶18瓶、裝填鋼彈用子彈
    20顆及可供上述空氣發射用之鐵彈1 包共732 顆，係被告所
    有、供上開空氣槍使用之物，業據被告於本院審理時供明無
    誤（見本院卷第39頁），爰依刑法第38條第1 項第2 款規定
    宣告沒收。
據上論斷，應依刑事訴訟法第299 條第1 項前段，槍砲彈藥刀械
管制條例第8 條第4 項，刑法第11條前段、刑法第47條第1 項、
第59條、第42條第3 項前段、第38條第1 項第1 款、第2 款，判
決如主文。
本案經檢察官莊富棋到庭執行職務。
中    華    民    國    98    年    4     月    15    日
                  刑事第四庭審判長法  官  林秀鳳
                                  法  官  鄭光婷
                                  法  官  吳維雅
以上正本證明與原本無異。
如不服本判決應於收受判決後10日內向本院提出上訴書狀，並應
應敘述具體理由。其未敘述上訴理由者，應於上訴期間屆滿後20
日內向本院補提理由書(均須按他造當事人之人數附繕本)「切勿
逕送上級法院」。
                                  書記官  劉育君
中    華    民    國    98    年    4     月    15    日
附錄本案論罪科刑法條全文：
槍砲彈藥刀械管制條例第8條
未經許可，製造、販賣或運輸鋼筆槍、瓦斯槍、麻醉槍、獵槍、
空氣槍或第4 條第1 項第1 款所定其他可發射金屬或子彈具有殺
傷力之各式槍砲者，處無期徒刑或5 年以上有期徒刑，併科新臺
幣1 千萬元以下罰金。
未經許可，轉讓、出租或出借前項所列槍枝者，處5 年以上有期
徒刑，併科新臺幣1 千萬元以下罰金。
意圖供自己或他人犯罪之用，而犯前二項之罪者，處無期徒刑或
7 年以上有期徒刑，併科新臺幣1 千萬元以下罰金。
未經許可，持有、寄藏或意圖販賣而陳列第1 項所列槍枝者，處
3 年以上10年以下有期徒刑，併科新臺幣700 萬元以下罰金。
第 1 項至第 3 項之未遂犯罰之。


司法院資訊處製作；財團法人民間司法改革基金會備份。
